臺灣高雄地方法院刑事判決　　　　　　　　　　　　　九十三年度訴字第二九三號
　　公　訴　人　臺灣高雄地方法院檢察署檢察官
　　被　　　告　甲○○○
　　選任辯護人　洪千琪律師
右列被告因偽造有價證券案件，經檢察官提起公訴（九十二年度偵緝字第一六二○號
），本院判決如左：
    主  文
甲○○○共同連續意圖供行使之用，而偽造有價證券，處有期徒刑參年參月。扣案如
附表編號一至四所示偽造之支票共肆紙均沒收。
    理  由
一、緣甲○○○與其夫余建山（另案通緝中）二人曾為華樹建設開發股份有限公司（
    負責人為丁○○，以下簡稱華樹公司）及華樹公司之關係企業即華嵩建設開發股
    份有限公司（負責人為庚○○，以下簡稱華嵩公司）之水電工程承包商，因上開
    二家公司積欠其等工程款遲未清償，致兩人因此週轉不靈需錢孔急，詎其等竟於
    民國八十七年某日，因見臺灣時報廣告欄刊登借錢及販賣支票之廣告，遂撥打廣
    告上所留之電話，兩人並基於意圖為自己不法所有，而詐欺取財之概括犯意及詐
    欺得利之犯意聯絡，並與刊登上開廣告之姓名、年籍均不詳之成年人，基於偽造
    文書、偽造印文並據以行使，及意圖供行使之用而偽造有價證券並據以行使之概
    括犯意聯絡，先後於同年一月至八月間之某日，由甲○○○提供華樹公司及華嵩
    公司所開立之支票需蓋用何種印文及支票票面金額、發票日等資訊予上開真實年
    籍不詳之人，再由該人依甲○○○所提供之資訊，於該段期間內先行偽造華樹公
    司、華樹公司負責人丁○○、華樹公司會計戊○○、謝秀榕之印文於支票號碼為
    ＥＡ0000000號、ＥＡ0000000號之支票上（發票日期均為八十七
    年六月三十日、金額分別為新台幣《下同》三百三十萬元及一百九十二萬元，付
    款銀行均為臺灣土地銀行中正分行，詳細偽造之印文及支票資料如附表編號一、
    編號二所示），而偽造該二紙支票，足生損害於華樹公司、丁○○、戊○○及謝
    秀榕等人，並於余建山及甲○○○位於高雄市○○○路八十九巷三十六號之住處
    將該二紙支票交予甲○○○，余建山遂於該二紙支票之背面蓋用其印文，甲○○○亦於該二紙支票背面上簽名，表示分別由其等背書之意；嗣上開真實年籍不詳
    之人於偽造前揭支票幾個月後，再應甲○○○之指示，偽造華樹公司、華嵩公司
    負責人庚○○、華嵩公司會計戊○○之印文於支票號碼為ＥＡ0000000號
    、ＥＡ0000000號之支票上（發票日期均為八十七年六月三十日、金額分
    別為四十六萬及三十萬元，付款銀行均為臺灣土地銀行中正分行，詳細偽造之印
    文及支票資料如附表編號三、編號四所示），並偽造丁○○之印文一枚於支票號
    碼為ＥＡ0000000號之支票背面上，用以表示丁○○為該紙支票之背書人
    ，對支票負擔保付款責任之意，而偽造該二紙支票並偽造該丁○○為背書人之私
    文書，足生損害於華樹公司、庚○○、丁○○及戊○○等人，並於余建山及甲○○○之上開住處將該二紙支票交予甲○○○，甲○○○遂於上開二紙支票之背面
    簽名，表示背書之意。嗣余建山及甲○○○取得上開四紙支票後，遂推由甲○○○先於(一)八十七年二月十五日，持如附表編號一、三所示、支票號碼分別為ＥＡ
    0000000號、ＥＡ0000000號之支票，在不詳地點，交付該二紙支
    票予丙○○○，而行使該偽造之支票，並向丙○○○佯稱該等支票為其等所收受
    之客票，並欲以該支票向丙○○○借款三百七十六萬元，丙○○○乃因此誤認該
    偽造之支票確為華樹公司所開立，而如數將前述款項交予甲○○○，嗣經丙○○○向華樹公司查證該支票之真偽，始知受騙。(二)甲○○○再於八十七年一月至八
    月間之某日（應於如附表編號四支票經偽造後），持如附表編號四所示、支票號
    碼為ＥＡ0000000號之支票一紙，在甲○○○之上開住處，交予己○○○
    ，而行使該偽造之支票及丁○○為該紙支票背書人之偽造私文書，並向己○○○
    佯稱該紙支票為其所收取之客票，並欲以該支票向己○○○清償已積欠之三十萬
    元債務，己○○○乃因此陷於錯誤，並認該支票確為華樹公司所開立之客票，且
    由丁○○所背書，而同意債務清償予以收受，使甲○○○因而獲得清償而免除債
    務之不法利益，嗣經己○○○於同年八月十三日，持該支票至高新銀行前鎮分行
    欲提示，乃經發覺該紙支票係經偽造，始知受騙。(三)於八十七年四月二十二日，
    持如附表編號二所示、支票號碼為ＥＡ0000000號之支票一紙，至乙○○○位於高雄市鼓山區○○○街一二四巷三號之住處，交付該紙支票予乙○○○，
    而行使該偽造之支票，並佯稱該紙支票為其所取得之客票，並欲以該紙支票向乙○○○借款，惟經乙○○○向華樹公司查證得知該紙支票為偽造而未受騙。
二、案經丁○○、丙○○○訴由高雄市政府警察局新興分局報請臺灣高雄地方法院檢
    察署檢察官偵查起訴。
    理  由
一、右揭犯罪事實，業據被告甲○○○於本院審理時均坦承不諱，核與告訴人丁○○
    、丙○○○及被害人己○○○、乙○○○、戊○○、庚○○等人所指訴之情節相
    符，並經證人即臺灣土地銀行中正分行襄理范玉蘭證述明確，另扣案如附表編號
    一至四所示之支票四紙，其上關於華樹公司之公司印文、華樹機構票據金額核對
    章印文及丁○○、庚○○、戊○○、謝秀榕等人之印文，經本院與丁○○及戊○○所提出相對應之印文以肉眼比對（參八十七年度偵字第一三一八○號案卷第二
    十一頁、第二十二頁），該四紙支票在印文文字書寫、字體上確與真正之印文間
    有所不同，且該扣案之四紙支票經本院依職權向臺灣土地銀行中正分行調取華樹
    公司與華嵩公司於該行開立之支票帳戶所留存之印鑑卡及支票樣張併送法務部調
    查局鑑定，結果該四紙支票上之印文確與該印鑑卡上之印文不同，該四紙支票確
    為偽造一節，亦可參卷附該局調科壹字第○九三○○一三○一一○號、0000
    0000000號之鑑定通知書（參本院卷第三十四頁、第九十一頁），足認被
    告上開自白，確與事實相符，洵堪採為論罪科刑之依據。從而，本件事證明確，
    被告犯行堪以認定，應依法論科。
二、核被告甲○○○與余建山及該上揭真實年籍不詳之人，偽造如附表編號一至四所
    示支票正、反面之印文而偽造該有價證券及以丁○○為背書人之私文書，並持以
    行使該支票及如附表編號四所示支票背面丁○○背書之私文書部分，係犯刑法第
    二百零一條第一項之意圖供行使而偽造有價證券罪及第二百十六條、第二百十條
    之行使偽造私文書罪。又被告於該支票上偽造如附表所示之印文所為，皆係偽造
    有價證券及偽造私文書之部分行為，而其偽造丁○○之背書及系爭四紙支票後復
    持以行使，偽造私文書之低度行為及行使偽造有價證券之低度行為，即分別為行
    使偽造私文書與偽造有價證券之高度行為所吸收，均不另論罪。再被告持上開偽
    造之有價證券及偽造私文書分別欲向丙○○○、乙○○○等人借款或向己○○○
    獲取清償債務之利益所為，則係分別犯刑法第三百三十九條第一項、第三項之詐
    欺取財既遂罪（丙○○○部分）、未遂罪（乙○○○部分）及同條第二項之詐欺
    得利罪（己○○○部分）。又被告先後二次偽造如附表所示之四紙支票及分別持
    如附表編號一、二、三所示之偽造支票詐騙丙○○○、乙○○○之行為，均時間
    緊接、手法相同，所犯復係構成要件相同之罪名，顯係基於概括之犯意為之，應
    依刑法第五十六條之規定，各論以意圖供行使之用而偽造有價證券罪及詐欺取財
    既遂罪，並加重其刑。再被告與余建山及該真實年籍不詳之人，就偽造有價證券
    罪、行使偽造私文書罪部分，及被告與余建山就持系爭四紙支票詐欺取財、詐欺
    得利部分，分別有犯意聯絡、行為分擔，應各論以刑法第二十八條之共同正犯。
    再被告所犯之行使偽造私文書罪、連續偽造有價證券罪、連續詐欺取財既遂罪、
    詐欺得利罪間，顯有方法、結果之裁判上一罪之牽連犯關係，應依刑法第五十五
    條之規定，從重論以連續意圖供行使之用而偽造有價證券罪。又檢察官就被告持
    如附表編號四偽造之支票詐騙被害人己○○○，藉以獲得債務清償之利益部分，
    係認被告涉犯刑法第三百三十九條第一項之詐欺取財罪，惟被告持該偽造之支票
    詐騙己○○○，並無詐得任何財物，而係藉以獲取三十萬元債務清償之利益，故
    該部分被告應係犯刑法第三百三十九條第二項之詐欺得利罪，原起訴法條應予變
    更。再檢察官起訴意旨雖另認被告除偽造如附表所示支票上之印文外，另偽造該
    印章，惟卷內並無證據可資證明該部分，且被告復自承該真實年籍不詳之人將票
    據交付時，其上之印文即已蓋好，是檢察官所指被告該部分犯行，並無從證明，
    惟檢察官認該部分犯罪縱屬成立，亦屬被告偽造有價證券罪之部分行為，故本院
    爰不另為無罪之諭知。至被告於如附表編號四所示偽造之支票背面另偽造「丁○○」之印文，用以表明丁○○願任該支票之背書人之意，而偽造該私文書並據以
    行使部分，雖亦未據檢察官提起公訴，然該部分與被告前揭偽造有價證券及詐欺
    得利之犯行，既有方法、結果之裁判上一罪牽連犯關係，已如上述，本院自得併
    予審酌，附此敘明。爰審酌被告以他人名義偽造有價證券，並持之向他人詐騙借
    款或用以獲取清償債務之利益，嚴重破壞票據流通往來之秩序，行為確有不該，
    且迄今仍未賠償告訴人丙○○○之損失，惟念其犯後坦承全部犯行，表示悔意，
    及其犯罪之動機、手段、目的、所生之危害，及被害人乙○○○亦已於警訊中表
    示不願提出告訴，僅欲澄清伊並無偽造該支票等語，另參以被害人己○○○亦於
    本院審理中提出和解書一份，表示已與被告達成和解，並願原諒被告之犯行，不
    再予以追究，請求本院從輕量刑，此有該和解書一份附卷可參（本院卷第一一九
    頁），且被告並無任何前科，此有臺灣高雄地方法院檢察署刑案資料查註紀錄表
    及臺灣高等法院被告全國前案紀錄表各一份附卷可稽等一切情狀，酌情量處如主
    文所示之刑，以示懲儆，希冀自新。
三、至扣案如附表編號一至編號四所示之支票，既為被告所偽造，誠如上述，爰依刑
    法第二百零五條之規定，不問屬於犯人與否，均宣告沒收之，又該偽造之支票既
    已宣告沒收，其上偽造之印文自無另為宣告沒收之必要，附此敘明。
據上論斷，應依刑事訴訟法第二百九十九條第一項前段、第三百條，刑法二十八條、
第五十六條、第二百零一條第一項、第二百十六條、第二百十條、第二百零五條、第
三百三十九條第一項、第二項、第五十一條第五款，罰金罰鍰提高標準條例第一條前
段，判決如主文。
本案經檢察官黃建銘到庭執行職務。
中    華    民    國      九十三      年      九      月      二十三    日
                                  臺灣高雄地方法院刑事第二庭
                                    審判長法  官    莊崑山
                                          法  官    黃宣撫
                                          法  官    林靜梅
右正本證明與原本無異。
如不服本判決，應於判決送達後十日內，向本院提出上訴狀。
                                          書記官    洪生輝
中    華    民    國      九十三      年      九      月      二十四    日
附表：
┌──┬───────┬─────┬────┬───────┬─────┬──────────────────┬┐
│編號│  支票號碼    │ 發票日   │ 帳號   │ 付款銀行     │ 票面金額 │備                                註││
├──┼───────┼─────┼────┼───────┼─────┼──────────────────┤│
│ 一 │  EA0000000號 │ 87/06/30 │ 1250-4 │ 臺灣土地銀行 │ 0000000元│支票正面有偽造之華樹公司章印文、華樹││
│    │              │          │（華樹公│ 中正分行     │          │機構票據金額核對章印文、華樹公司負責││
│    │              │          │司之支票│              │          │人丁○○印文、華樹公司會計戊○○印文││
│    │              │          │帳戶）  │              │          │各一枚。支票背面有余建山之印文及被告││
│    │              │          │        │              │          │之署名（陳華珠）各一枚。            ││
├──┼───────┼─────┼────┼───────┼─────┼──────────────────┤│
│ 二 │  EA0000000號 │ 87/06/30 │ 1250-4 │ 臺灣土地銀行 │ 0000000元│支票正面有偽造之華樹公司章印文、華樹││
│    │              │          │（華樹公│ 中正分行     │          │機構票據金額核對章印文、華樹公司負責││
│    │              │          │司之支票│              │          │人丁○○印文、華樹公司會計戊○○、謝││
│    │              │          │帳戶）  │              │          │秀榕之印文各一枚。支票背面有余建山之││
│    │              │          │        │              │          │印文及被告之署名（陳華珠）各一枚。  ││
├──┼───────┼─────┼────┼───────┼─────┼──────────────────┤│
│ 三 │  EA0000000號 │ 87/06/30 │ 1170-2 │ 臺灣土地銀行 │ 460000元 │支票正面有偽造之華樹公司章印文、華嵩││
│    │              │          │（華嵩公│ 中正分行     │          │公司負責人庚○○、華嵩公司會計戊○○││
│    │              │          │司之支票│              │          │印文各一枚。支票背面有被告之署名（陳││
│    │              │          │帳戶）  │              │          │華珠）一枚。                        ││
│    │              │          │        │              │          │                                    ││
├──┼───────┼─────┼────┼───────┼─────┼──────────────────┤│
│ 四 │  EA0000000號 │ 87/06/30 │ 1170-2 │ 臺灣土地銀行 │ 300000元 │支票正面有偽造之華樹公司章印文、華嵩││
│    │              │          │（華嵩公│ 中正分行     │          │公司負責人庚○○之印文各一枚。支票背││
│    │              │          │司之支票│    │          │面有偽造之丁○○印文一枚及被告自行署││
│    │              │          │帳戶）  │              │          │名（陳華珠）一枚。                  ││
│    │              │          │        │              │          │                                    ││
└──┴───────┴─────┴────┴───────┴─────┴──────────────────┴┘
附錄本案論罪科刑法條全文：
刑法第二百零一條
意圖供行使之用，而偽造、變造公債票、公司股票或其他有價證券者，處三年以上十
年以下有期徒刑，得併科三千元以下罰金。
行使偽造、變造之公債票、公司股票或其他有價證券，或意圖供行使之用，而收集或
交付於人者，處一年以上七年以下有期徒刑，得併科三千元以下罰金。
刑法第二百一十條
偽造、變造私文書，足以生損害於公眾或他人者，處五年以下有期徒刑。
刑法第二百一十六條
行使第二百十條至第二百十五條之文書者，依偽造、變造文書或登載不實事項或使登
載不實事項之規定處斷。
刑法第三百三十九條
意圖為自己或第三人不法之所有，以詐術使人將本人或第三人之物交付者，處五年以
下有期徒刑、拘役或科或併科一千元以下罰金。
以前項方法得財產上不法之利益或使第三人得之者，亦同。
前二項之未遂犯罰之。
